【裁判字號】    91,易,1668
【裁判日期】    920327
【裁判案由】    詐欺
【裁判全文】
臺灣臺南地方法院刑事判決                        九十一年度易字第一六六八號
    公  訴  人  臺灣台南地方法院檢察署檢察官
    被      告  丁○○
右列被告因詐欺案件，經檢察官提起公訴（九十一年度偵緝字第九七五號），本院判
決如左：
    主  文
丁○○幫助意圖為自己不法之所有，以詐術使人將本人之物交付，處有期徒刑肆月，
如易科罰金，以參佰元折算壹日。
    事  實
一、丁○○與乙○○（業已審結）於民國八十九年五月中旬許，因見報紙刊登以新台
    幣（以下同）三千元之代價租用存款存摺、提款卡之廣告，明知可能被利用作為
    人頭戶以行詐欺之犯行，竟由丁○○根據報紙上之聯絡方式，與姓名、年籍均不
    詳、綽號「小吳」之男子聯絡，並基於幫助之犯意，於不詳時間，在台南市五期
    重劃區的「沙卡里巴夜市」內，將其友人乙○○設於第一商業銀行北臺南分行之
    第00000000000號帳戶存摺及該帳戶編號00000000000號
    提款卡交予「小吳」，供其作為向急於貸款之不特定人騙取金額不等之貸款手續
    費之用。嗣因甲○○、丙○○、己○○、戊○○等人分別於中國時報、自由時報
    、聯合報等報紙上見有「專門替人辦理銀行貸款」之不實廣告，分別撥打廣告上
    所刊登之電話號碼與不詳人士聯絡後，再依渠等之指示，甲○○於八十九年五月
    二十六日、丙○○及己○○於八十九年五月二十九日、戊○○於八十九年五月三
    十日分別匯入一萬五千元、一萬五千元、二萬五千元及二萬元於乙○○前揭帳戶
    內，上開款項匯入後均旋即被提領，俟甲○○、丙○○、己○○、戊○○等四人
    均因貸款無下文，始知受騙，因而報警查得上情。
二、案經台南市警察局報告台灣台南地方法院檢察署檢察官偵查起訴。
    理  由
一、右揭犯罪事實，業據被告丁○○坦承不諱，核與同案被告乙○○於警訊及偵查中
    之供述及被害人甲○○、丙○○、己○○、戊○○等人指述之情節相符，復有同
    案被告乙○○之開戶資料及開戶時提供第一商業銀行北台南分行查核之國民身分
    證、報紙廣告影本、被害人之匯款單影本及同案被告乙○○上開帳戶之出入帳明
    細表影本附卷可稽，被告自白與事實相符，應堪採信。本件事證已臻明確，被告
    犯行洵堪認定，應依法論科。
二、核被告丁○○所為，係犯刑法第三十條第一項前段、第三百三十九條第一項之幫
    助詐欺取財罪。公訴意旨雖認被告丁○○前開犯行，與乙○○、綽號「小吳」、
    「黃先生」等人間應負刑法第三百三十九條第一項之共同正犯刑責。然查：同案
    被告乙○○於警訊中供稱：「我是經丁○○介紹，才提供給他」、「（問：借給
    誰？）丁○○說叫小虎（即小吳），後來有位陳先生及黃先生與我聯絡」、「（
    問：第一銀行這個帳號是丁○○介紹的？）是的」、「（問：何人與你接洽？）
    起先是丁○○與我聯絡，後來在電話中與小虎聯絡，沒見過小虎」等語（詳八十
    九年度偵字第一三六四０號卷第七頁以下至第十頁），核與被告丁○○供稱：「
    乙○○來找我，他說他現在不方便，問我有無賺錢的門路，我介紹他報紙有登載
    以三千元收購帳戶，我介紹他去，他說他不敢，叫我幫他處理，我看報紙，打報
    紙上刊登的電話，那個人自稱『小吳』，我就把乙○○的存摺、提款卡、印鑑、
    身份證影本交給他，他說隔天他會把三千元拿給我，之所以他沒有當天交給我的
    原因，是他怕乙○○當天會去報遺失，我就問乙○○隔天才能拿到錢，他是否願
    意，他說好，『小吳』就一個星期未和我聯絡。後來我打電話打通了，我就把乙○○的電話告訴『小吳』，叫『小吳』自己和乙○○聯絡」等語相符（詳本院九
    十一年十二月十三日訊問筆錄），且被害人己○○於警訊中亦僅指稱：「我只知
    道對方是女孩子接聽的，她指示我如需貸款，要我匯入新台幣一萬五千元至第一
    銀行」等語，另被害人丙○○亦稱：「（我）打報紙上面之電話0000000
    0號自稱江小姐的聯絡，其辦理客戶貸款，需具備身分證印章、戶口名簿及買辦
    貸款資料費用台幣一萬五千元到銀行辦理」等語（詳警卷），從而，依上開證據
    顯示，並未指稱被告丁○○有何對渠等施用詐術之行為，自難認被告丁○○與綽
    號「小吳」、「黃先生」等人係同一詐欺集團之成員，共犯上開詐欺犯行，而應
    共負詐欺罪之共同正犯刑責，惟被告丁○○提供同案被告乙○○之上揭存摺、提
    款卡供綽號「小吳」使用以詐騙被害人甲○○等人之財物，仍難免詐欺罪之幫助
    刑責，是公訴意旨尚有未洽，併予敘明。又從犯之處罰，得按正犯之刑減輕之，
    刑法第三十條第二項定有明文，爰依上開規定，減輕其刑。爰審酌被告丁○○見
    同案被告乙○○缺錢使用，乃出租乙○○之銀行帳戶於他人使用之貪圖小利犯罪
    動機、其上開犯行使得他人易於實施犯罪，不利追查，並造成被害人之損失非輕
    ，及其犯罪之目的、手段、犯罪後之態度等一切情狀，量處如主文所示之刑，以
    資懲儆。被告丁○○行為後，刑法第四十一條業於九十年一月十日修正公布，同
    年月十二日生效，舊法規定犯最重本刑三年以下有期徒刑以下之刑之罪，而受六
    個月以下有期徒刑或拘役之宣告，因身體、教育、職業、家庭之關係或其他正當
    事由，執行顯有困難者，得易科罰金，修正後刑法第四十一條第一項規定，凡犯
    最重本刑五年以下有期徒刑以下之刑之罪，而受六個月以下有期徒刑或拘役之宣
    告，均得易科罰金，比較新舊法之規定，以修正後之刑法第四十一條第一項較有
    利於被告，依刑法第二條第一項前段規定，應適用裁判時之新法，爰據此併諭知
    易科罰金之折算標準。
據上論斷，應依刑事訴訟法第二百九十九條第一項前段，刑法第二條第一項前段、第
第三十條第一項前段、第三百三十九條第一項、修正後第四十一條第一項前段、罰金
罰鍰提高標準條例第一條前段、第二條，判決如主文。
本案經檢察官曲鴻煜到庭執行職務。
中      華      民      國    九十二    年      三      月    二十七    日
                              臺灣臺南地方法院刑事第二庭
                                  法  官  鄭燕璘
右正本證明與原本無異。
如不服本判決，應於判決送達後十日內向本院提出上訴狀( 應附繕本 )。
                                  書記官  陳淑貞
中      華      民      國    九十二    年      三      月    二十七    日
附錄本案論罪科刑法條全文
刑法第三百三十九條第一項
  意圖為自己或第三人不法之所有，以詐術使人將本人或第三人之物交付者，處五年
  以下有期徒刑、拘役或科或併科一千元以下罰金。


司法院資訊處製作；財團法人民間司法改革基金會備份。
